【裁判字號】    97,交上易,2034
【裁判日期】    971230
【裁判案由】    過失傷害
【裁判全文】
臺灣高等法院臺中分院刑事判決      97年度交上易字第2034號
上  訴  人  臺灣臺中地方法院檢察署檢察官
被      告  丙○○
選任辯護人  林殷世  律師
上列上訴人因過失傷害案件，不服臺灣臺中地方法院96年度交易
字第620號中華民國97年10月8日第一審判決（起訴案號：臺灣臺
中地方法院檢察署96年度偵字第4617號），提起上訴，本院判決
如下：
    主    文
原判決撤銷。
丙○○因過失傷害人，處拘役伍拾日，減為拘役貳拾伍日，如易
科罰金，以新臺幣壹仟元折算壹日。
    犯罪事實
一、丙○○於民國95年10月13日，騎乘車牌號碼CLL－122號重型
    機車，沿臺中縣潭子鄉○○路由南向北往豐原方向行駛，於
    同日18時15分許，途經臺中縣潭子鄉○○路2段384之6號前
    ，應注意車前狀況，隨時採取必要之安全措施，而依當時天
    候、路況、視距均良好、無障礙物，並無不能注意之情事，
    適行人甲○○在該處由東向西欲穿越中山路至對面，亦疏未
    注意行人在設有劃分島（即中央分向島）之路段，不得穿越
    道路，即貿然穿越中山路行至快車道上，丙○○因疏未注意
    車前狀況，未採取適當之煞避措施，乃緊急煞車致所騎乘之
    機車失控滑倒，並往前滑行，致該機車撞及甲○○，甲○○
    因之受有腦挫傷合併左側急性硬腦膜上出血、左側顱骨骨折
    、左側鎖骨骨折、左膝及左小腿擦傷等傷害。
二、案經甲○○之配偶邱王銀妹訴由臺灣臺中地方法院檢察署檢
    察官偵查起訴。
    理    由
一、證據能力方面：
  (一)按法院或檢察官依刑事訴訟法第208條規定囑託醫院、學校
    或其他相當之機關、團體為鑑定時，祇須其以言詞或書面提
    出之鑑定報告，符合刑事訴訟法第206條第1項、第208條所
    規定之形式要件，即具有證據能力，此即屬於刑事訴訟法第
    159條第1項所稱「法律有規定」之特別情形（最高法院96
    年度台上字第6842號判決意旨參照）。本件經檢察官送請臺
    灣省臺中縣區車輛行車事故鑑定委員會鑑定本件肇事原因，
    所提出之96年6 月13日中縣鑑字第1965501698號函所附分析
    意見（見偵查卷宗第26頁至第28頁），及經原審法院囑託逢
    甲大學車輛行車事故鑑定研究中心鑑定本件肇事原因，就鑑
    定結果所提出之鑑定意見書（見原審卷第77至80頁），合於
    刑事訴訟法第206條第1項、第208條所規定之形式要件，自
    有證據能力。
  (二)按被告以外之人於審判外之陳述，雖不符刑事訴訟法第159
    條之1至第159條之4之規定，然經當事人於審判程序同意作
    為證據，法院審酌該言詞陳述作成時之情況，認為適當者，
    亦得為證據；當事人、代理人或辯護人於法院調查證據時，
    知有刑事訴訟法第159條第1項不得為證據之情形，而未於言
    詞辯論終結前聲明異議者，視為有前項之同意，刑事訴訟法
    第159條之5定有明文。查本案採為判決基礎之被告以外之人
    於審判外之陳述，固屬傳聞證據，惟被告及選任辯護人就該
    審判外之陳述，及就本案採為判決基礎之文書資料，均未曾
    於言詞辯論終結前爭執其證據能力或聲明異議，本院審酌上
    開陳述作成時之情況，並無違法取證之瑕疵，認以之作為證
    據為適當，揆諸上開規定，該審判外之陳述及文書資料均有
    證據能力，先予敘明。
二、訊據被告堅詞否認有何過失傷害犯行，並辯稱：伊行駛之車
    道並未禁止機車通行，案發當時交通繁忙，伊看到被害人穿
    越道路行走在路中間之時，立即煞車卻滑倒，但伊並沒有撞
    到被害人，本件是因被害人在設有分隔島之路段，貿然穿越
    道路行走所致，伊已盡到注意車前狀況之義務等語。經查：
  (一)被告於上開時間駕駛車牌號碼CLL－122號重型機車，在前揭
    地點發生交通事故一節，業據被告丙○○於警詢、偵查、原
    審及本院審理中供述無訛，並有道路交通事故現場圖、道路
    交通事故調查報告表(一)(二)、肇事現場及車損照片在卷可稽（
    見警卷第10頁至第12頁、第17頁至第21頁）。又被害人甲○
    ○因本件交通事故，受有腦挫傷合併左側急性硬腦膜上出血
    、左側顱骨骨折、左側鎖骨骨折、左膝及左小腿擦傷等傷害
    ，有光田綜合醫院診斷證明書1紙在卷可憑（見偵查卷第17
    頁），此部分事實堪予認定。
  (二)依上開道路交通事故現場圖、道路交通事故調查報告表(一)(二)
    、肇事現場及車損照片等跡證觀之，被告所騎乘機車之前輪
    檔泥版右上方有輕微變形向上凹折之現象（見警卷第19頁至
    第20頁車損照片所示）；又現場機車刮地痕合計達10.1公尺
    ，而由照片相對位置推估在刮地痕之起點始算8.5公尺處有
    一轉折點，則當時上開地點並無其他障礙物，該機車滑行
    8.5公尺之後，倘非撞擊行人，該刮地痕應不致改變方向，
    足認被告所騎乘之車牌號碼CLL－122號重型機車應在急遽煞
    車之情形下而失控滑倒，並滑行8.5公尺後撞及被害人甲○
    ○，此經逢甲大學車輛行車事故鑑定研究中心鑑定明確，有
    鑑定意見書在卷可稽（見原審卷第77至80頁）。再依證人即
    目擊現場景況之蕭進和於警詢時證稱：伊當時有目擊到現場
    狀況，伊距離事故發生地點約10公尺，在事故附近管理停車
    場。當時伊有聽到煞車聲，於是往大馬路看過去，看到一部
    重型機車滑倒，有兩人跌倒（一名行人、一名機車騎士），
    機車當時就往前滑行等語（見警卷第8頁）；復於偵訊中具
    結證稱「（問：95年10月13日下午6時15分，你有無在潭子
    鄉○○路○段384之6號前面看見事故？）當時我聽見緊急煞
    車之聲音，我轉頭去看即看到2個人倒在地上，機車也倒著
    滑過去。我是停車場管理員，我的視力有老花但我有戴眼鏡
    ，我遠的地方看得清楚」等語（見偵查卷宗第10頁），可知
    被告所騎乘之重型機車在急遽煞車後失控滑倒之時，被害人
    甲○○因此突發之交通狀況，亦倉皇失措而跌倒在地。另依
    被害人因此交通事故所受傷勢觀之，被害人倘非受外力撞擊
    ，應不致受腦挫傷合併左側急性硬腦膜上出血、左側顱骨骨
    折、左側鎖骨骨折等傷害，且其傷勢均集中在被告所騎乘機
    車來向之左側，堪認被告駕駛前揭重型機車失控滑倒、並滑
    行8.5公尺後，確有撞及已跌倒在地之被害人。被告辯稱其
    所騎乘之機車並未撞擊被害人云云，與事實不符，不可採信
    。
  (三)茲應究明者，為被告駕車有無違反注意義務致被害人受傷之
    情事，詳述如下：
  (1)本件肇事路段設有中央分向島，無號誌，時速限制為每小時
    60公里，肇事地點為快車道，事故發生時，天候晴、夜間有
    照明、路面乾燥且無缺陷、無障礙物、視距良好，有道路交
    通事故調查報告表(一)可稽；而本件車禍事故發生當時，被告
    駕駛之重型機車行駛在快車道上，被害人甲○○係行人，自
    得不穿越設有中央分向島之快車道，則路權固屬於駕駛重型
    機車直行之被告，惟本件肇事經過，業據被告於警詢中供稱
    「發生車禍過程前我看前方沒有很多車，我有看一下後視鏡
    ，當我回頭往前方看時，有兩部機車忽然向左右兩側閃避，
    我發現道路中間有1名行人，我就馬上煞車，結果煞車鎖死
    ，我就跌倒」（見警卷第3頁）；又於偵查中供稱「（問：
    當天案發情形？）在95年10月13日下午6時15分，我騎車號
    CLL－122號機車，自台中出發要去豐原，在潭子鄉○○路發
    生事故。我快接近案發地點時，我發現後面有1台車閃大燈
    ，但他離我很遠我想那應該與我無關，我往前行閃，我看見
    前面有1個人在路中間，我不知道他是蹲是站，他的姿勢很
    怪異，我緊急煞車結果滑倒，那時天氣沒有下雨但有點陰暗
    ，視線不算糢糊，道路無坑洞或破損」等語（見偵查卷宗第
    9頁），可知被告駕駛機車行經上址時，上開狀況並非其注
    意力所不能及，而被告顯然未注意車前狀況，致未減速以隨
    時採取必要之安全措施，迨其發現前方兩部機車忽然往左右
    兩側閃避之時，乃應變不當，緊急煞車致機車滑倒、並往前
    滑行而撞擊跌倒在地之被害人甲○○。被告辯稱伊已盡到注
    意車前狀況之義務云云，不可採信。
  (2)按汽車駕駛人對於防止危險發生之相關交通法令之規定，業
    已遵守，並盡相當之注意義務，以防止危險發生，始可信賴
    他人亦能遵守交通規則並盡同等注意義務。若因此而發生交
    通事故，方得以信賴原則為由免除過失責任。最高法院84
    年台上字第5360號判例參照。本件被告駕車行經上址，因疏
    於注意車前狀況，以致肇事，其違反道路交通安全規則第94
    條第3項規定，已如前述，對於防止危險發生之相關交通法
    令並未遵守，亦未盡相當之注意義務以防止危險發生，故被
    害人貿然穿越快車道固為肇事主因，惟此僅為民事上過失責
    任相抵之問題，仍無法解免被告前述之過失責任，被告辯護
    人為被告辯稱「被告之道路使用之正當性，即駕車行駛道路
    之路權應受保障」云云，自難憑採。
  (3)次按汽車行駛時，駕駛人應注意車前狀況及兩車併行之間隔
    ，並隨時採取必要之安全措施，道路交通安全規則第94條第
    3 項定有明文。被告駕駛重型機車行至上開肇事路口，應遵
    守上開規定行車，且無不能注意之情事，竟疏於注意車前狀
    況，以致肇事，被告之行為，自有過失；雖被害人甲○○係
    行人，在設有劃分島（即中央分向島）之路段，不得穿越道
    路，其貿然穿越中山路行至快車道上，違反道路交通安全規
    則第134條第3款之規定，為肇事主因，惟被告仍難辭其肇事
    次因之過失責任，此經原審法院函請逢甲大學車輛行車事故
    鑑定研究中心鑑定本件肇事原因，結果亦同此見解，有鑑定
    意見書在卷可稽（見原審卷第77至80頁）。另檢察官送請臺
    灣省臺中縣區車輛行車事故鑑定委員會鑑定本件肇事原因，
    亦認為「甲○○在不得穿越之處所穿越車道有違道路交通安
    全規則第134條第3款等規定，有肇事責任」，有臺灣省臺中
    縣區車輛行車事故鑑定委員會96年6月13日中縣鑑字第
    1965501698號函所附分析意見1份在卷可按（見偵查卷宗第
    26頁至第28頁）；堪信被告之過失行為與被害人所受之傷害
    間，有相當因果關係。
  (4)另被害人甲○○於96年7月28日不幸亡故，經原審囑託財團
    法人長庚醫院鑑定其死因，結果認「甲○○君於96年7月28
    日至本院就診前已呈現到院前死亡狀態，根據其病史，病患
    為突發性昏迷，心電圖檢查呈現心室顫動（非心臟停止）情
    形，經電擊與急救無效後宣告死亡，認與前車禍所致之陳舊
    性腦傷應無直接關係」，有財團法人長庚醫院函文在卷可稽
    （見原審卷宗第22頁），尚難認被害人之死亡與被告之過失
    傷害行為間有何因果關係，附此敘明。
  (四)綜上所述，被告所辯，與事實不符，不可採信。本件事證已
    臻明確，被告犯行堪予認定。
三、核被告所為，係犯刑法第284條第1項前段之過失傷害罪。原
    審未予詳查，遽為被告無罪之諭知，檢察官提起上訴加以指
    摘，自有理由，應由本院予以撤銷改判。爰審酌被告無前科
    紀錄（見卷附臺灣高等法院被告全國前案紀錄表參照），素
    行良好，過失程度較輕，而被害人係行人，在設有中央分向
    島之路段，不得穿越道路，其貿然穿越中山路行至快車道上
    ，過失程度甚重，惟被告迄未與告訴人達成民事和解，且被
    害人因本件車禍所受傷害非輕等一切情狀，量處如主文第2
    項所示之刑，並依刑法第41條第1項前段規定，諭知易科罰
    金之折算標準，以資懲儆。又為紀念解除戒嚴20週年，予罪
    犯更新向善之機，所制定之中華民國九十六年罪犯減刑條例
    業於96年7月16日生效實施，被告犯罪時間在中華民國96 年
    4月24日以前，所犯之罪合於減刑條件，並依中華民國九十
    六年罪犯減刑條例規定，減其刑期2分之1，俾啟自新。
據上論斷，應依刑事訴訟法第369條第1項前段、第364條、第299
條第1項前段，刑法第284條第1項、刑法第41條第1項前段、中華
民國九十六年罪犯減刑條例第2條第1項第3款、第7條，判決如主
文。
本案經檢察官乙○○到庭執行職務。
中    華    民    國    97    年    12    月    30    日
            刑事第七庭    審判長法  官  林  榮  龍
                                法  官  張  惠  立
                                法  官  鄭  永  玉
以上正本證明與原本無異。
不得上訴。
                                書記官    瑞  芳
中    華    民    國    97    年    12    月    30    日


司法院資訊處製作；財團法人民間司法改革基金會備份。
